【裁判字號】    99,交聲,807
【裁判日期】    990726
【裁判案由】    違反道路交通管理處罰條例聲明異議
【裁判全文】
臺灣桃園地方法院刑事交通事件裁定     99年度交聲字第807號
原處分機關  交通部公路總局新竹區監理所桃園監理站
異  議  人
即受處分人  甲○○
上列異議人即受處分人因違反道路交通管理處罰條例案件，不服
交通部公路總局新竹區監理所桃園監理站99年5 月24日所為之處
分（原處分案號：桃監裁罰字第裁52—DB0000000 號），聲明異
議，本院裁定如下：
    主  文
原處分撤銷。
甲○○普通重型機器腳踏車駕駛人駕駛普通重型機器腳踏車，經
測試檢定酒精濃度超過規定標準，吊扣普通重型機器腳踏車駕駛
執照壹年，並應接受道路交通安全講習。
    理  由
一、原處分意旨略以：異議人即受處分人甲○○（下稱異議人）
    於民國99年3 月21日晚間9 時2 分許，騎乘車號F5R —553
    號重型機車，行經桃園縣大溪鎮武嶺橋西端，為警舉發「汽
    車駕駛人酒精濃度超過規定標準（0.55以上）」之違規，依
    違反道路交通管理處罰條例第35條第1 項第1 款、第24條第
    1 項之規定，處罰鍰新臺幣（下同）45,000元，並吊扣駕駛
    執照12個月，及施以道路交通安全講習。
二、異議意旨略以：伊確實有於上揭時地酒駕違規行為，然該行
    為業經臺灣桃園地方法院檢察署檢察官為緩起訴處分，並同
    意繳交處分金2 萬元，惟原處分機關又以同一事由通知繳納
    4 萬5,000 元，造成異議人沈重負擔，顯係一事二罰等語。
三、按汽車駕駛人，駕駛汽車經測試檢定有酒精濃度超過規定標
    準者，處15,000元以上60,000元以下罰鍰，並當場移置保管
    該汽車及吊扣其駕駛執照1 年，並應接受道路交通安全講習
    ，道路交通管理處罰條例第24條第1 項第2 款、第35條第1
    項第1 款定有明文。
四、經查：
  (一)異議人於99年3月21日晚間9 時2分許，於桃園縣大溪鎮武嶺
    橋西端處，酒後騎乘車號F5R —553 號重型機車，為員警攔
    停後，測得吐氣所含酒精成分為每毫升0.57毫克，有「汽車
    駕駛人酒精濃度超過規定標準（0.55以上）」之違規，此為
    異議人自承在卷，並有本件裁決書、臺灣高等法院被告前案
    紀錄表一份在卷可按，是異議人上揭交通違規事實，應堪認
    定。
  (二)按道路交通管理處罰條例所規定之罰則本質上係屬行政罰，
    此由該條例中就交通違規行為所定法律效果包括罰鍰、記點
    、吊扣證照等行政罰觀之甚明（參照行政罰法第1 條、第2
    條將罰鍰、吊扣證照及講習等處分均定為行政罰），是違反
    道路交通管理處罰條例之裁罰事件，自有行政罰法之適用，
    合先敘明。次按94年2 月5 日公佈，95年2 月5 日施行之行
    政罰法第26條規定：「一行為同時觸犯刑事法律及違反行政
    法上義務規定者，依刑事法律處罰之。但其行為應處以其他
    種類行政罰或得沒入之物而未經法院宣告沒收者，亦得裁處
    之。前項行為如經不起訴處分或為無罪、免訴、不受理、不
    付審理之裁判確定者，得依違反行政法上義務規定裁處之」
    ，其所揭示之所謂「一事不二罰」原則，探究其立法目的，
    無非以一行為同時觸犯刑事法律及違反行政法上義務規定時
    ，由於刑罰與行政罰同屬不法行為之制裁，而刑罰之懲罰作
    用較強，依刑事法律處罰即足資警惕，實無一事二罰再處行
    政罰之必要，但罰鍰以外之沒入或其他種類行政罰，因兼具
    維護公共秩序之作用，為達行政目的，行政機關仍得併予裁
    處。又此所稱「其他種類行政罰」，係指違反行政法上之義
    務應受「裁罰性」之「不利處分」而言，依行政罰法第2 條
    規定，應包括限制或禁止行為之吊扣證照處分及警告性之講
    習處分在內。
  (三)又觸犯刑事法律之犯罪行為，除得經檢察官之起訴，並由法
    院審理後，為有罪科刑、無罪、免訴、不受理、不付審理之
    裁判外，如檢察官認該行為所涉為死刑、無期徒刑或最輕本
    刑3 年以上有期徒刑以外之罪，於參酌刑法第57條所列事項
    及公共利益之維護，認以緩起訴為適當者，得定1 年以上3
    年以下之緩起訴期間為緩起訴處分，並依刑事訴訟法第253
    條之2 第1 項之規定同時命被告為一定之金錢給付或課予負
    擔。而經檢察官為「緩起訴」處分者，於「緩起訴」之猶豫
    期間內，檢察官可對其持續觀察，若認其顯無反省警惕之情
    或根本欠缺反省警惕之能力（即符合刑事訴訟法第253 條之
    3 第1 項所列3 款情形）者，得依職權或依告訴人之聲請，
    將「緩起訴」處分撤銷，並依法追訴，法院則得依審理結果
    ，為有罪科刑之裁判，亦即在緩起訴處分之猶豫期間內，刑
    事訴追程式仍未終局確定，從而，經檢察官為緩起訴處分之
    行為，如同時違反行政法上義務之規定，在緩起訴處分於猶
    豫期間期滿前，因刑事訴追程式尚未確定終結，行為人仍有
    因緩起訴遭撤銷而受刑事追訴處罰之可能，此時行政機關若
    逕行依法行政裁罰，毋寧將使行為人有同時遭受行政處罰及
    刑事處罰之可能，因此參酌行政罰法第26條之立法意旨，違
    反行政法上義務之行為，若同時亦經檢察官另為緩起訴處分
    時，在緩起訴處分尚未實質確定（即緩起訴猶豫期間經過而
    未經撤銷）前，行政機關即無得為罰鍰行政裁罰之餘地。
  (四)異議人同一酒醉駕車之行為，因同時另犯刑法第185 條之3
    之公共危險罪，業經臺灣桃園地方法院檢察署檢察官於99年
    4 月28日以99年度偵字第10015 號為緩起訴處分，緩起訴期
    間為1 年，異議人應自緩起訴處分確定日起6 個月內向國庫
    支付2 萬元，並於緩起訴處分確定日起6 個月內，依臺灣桃
    園地方法院觀護人之指示參加「酒駕認知」課程1 場次，有
    臺灣高等法院被告前案紀錄表及該緩起訴處分書在卷可考。
    揆諸前揭說明，本件緩起訴處分既仍未期滿，尚在猶豫期間
    進行中，原處分機關自不得於緩起訴處分確定前，即依道路
    交通管理處罰條例第35條第1 項第1 款規定逕予裁處罰鍰之
    處分。是本件原處分關於裁處罰鍰45,000元部分，難謂適法
    ，應由本院將原處分關於罰鍰部分撤銷，由原處分機關視該
    行為之刑事訴追或審判程式終局結果確定後，再為適法之處
    理。
五、綜上所述，原處分機關上開罰鍰之行政裁罰，容有未洽，本
    院即無從予以維持，而原處分機關待嗣上開緩起訴處分是否
    實質確定後，再為罰鍰部分裁罰與否之決定，異議人就此部
    分提出聲明異議為有理由，又因本件為一交通違規行為，罰
    鍰、吊扣處分部分與道路安全講習無從區分，自應由本院將
    原處分撤銷，自為裁罰如主文第2 項所示，以期適法。
六、依道路交通案件處理辦法第20條前段，裁定如主文。
中    華    民    國    99    年    7     月    26    日
                  交通法庭    法  官  林宜靜
以上正本證明與原本無異。
如不服本裁定，應於裁定送達後5 日內向本院提出抗告狀。
                              書記官  王明玉
中    華    民    國    99    年    7     月    30    日

司法院資訊處製作；財團法人民間司法改革基金會備份。
